【裁判字號】    92,重訴,66
【裁判日期】    920429
【裁判案由】    損害賠償
【裁判全文】
臺灣嘉義地方法院小額民事判決  九十二年度小字第一號
    原      告  乙○○
    被      告  甲○○
右當事人間請求損害賠償事件，經本院刑事庭移送而來（九十二年度附民字第三號）
，本院判決如左：
    主      文
被告應給付原告新台幣萬元，及自民國九十一年十二月三十一日起至清償日止，按
年息百分之五計算之利息。
原告其餘之訴駁回。
本判決第一項於原告以新台幣壹萬元供擔保後，得假執行。
訴訟費用由被告負擔新台幣壹佰貳拾元，原告負擔新台幣捌拾壹元。
    事實及理由
一、本件原告主張：被告於民國九十一年十月四日下午四時許，在嘉義市○○○街二
    八號三樓嘉義市西區公所門口、同址嘉義市西區戶政事務所樓梯口等處公然辱罵
    原告「你是鴨霸人，你像人嗎？你根本不是人」、「你是專門在騙人的，你是鴨
    霸人，你是警總下台的人」等語，刑事部分經本院九十一年度簡上字第一三四號
    判決有罪確定。原告係日本國立廣島大學法學博士，目前任教於大葉大學，且經
    常於公務員研習機構擔任行政程序法研習會講座、公務人員權益保障法規研習會
    講座、戶政業務講習班、戶政管理研習班及戶政人員研習班等多項講座，年收入
    約一百萬元。被告於嘉義市戶政事務所門口當著原告所曾教授過之戶政學員面前
    ，對原告當眾公然侮辱，足使原告之社會評價受有損害，依侵權行為之法律關係
    ，請求被告賠償非財產上損害新台幣（下同）五萬元，及自起訴狀繕本送達被告
    之翌日起至清償日止，按年息百分之五計算之利息等語。
二、被告則以：有講那些話，但不認係公然侮辱原告，因所說的都是事實。被告初中
    畢業，現幫人送貨，每月收入不到一萬元，請求駁回原告之訴等語。
三、原告主張：被告於九十一年十月四日下午四時許，在嘉義市○○○街二八號三樓
    嘉義市西區公所門口、同址嘉義市西區戶政事務所樓梯口等處公然辱罵原告「你
    是鴨霸人，你像人嗎？你根本不是人」、「你是專門在騙人的，你是鴨霸人，你
    是警總下台的人」等語，刑事部分經本院九十一年度簡上字第一三四號判決認定
    被告公然侮辱原告，判處有罪確定之事實，為被告所不爭執，且有刑事判決一份
    附卷可稽，並經調閱該號卷查明無訛。被告固自認於上開時地對原告陳述上開言
    詞，惟否認對原告構成公然侮辱。
（一）按因故意或過失不法侵害他人之權利者，負損害賠償責任、不法侵害他人之名
      譽者，被害人雖非財產上之損害，亦得請求賠償相當之金額，並得請求為回復
      名譽之適當處分，民法第一百八十四條第一項前段、第一百九十五條第一項分
      別定有明文。其所謂之「名譽」係個人在社會上享有一般人對其品德、聲望或
      信譽等所加之評價，屬於個人在社會上所受之價值判斷。因此名譽有無受損害
      ，應以社會上對其評價是否貶損為斷。查原告主張其係日本國立廣島大學法學
      博士，目前任教於大葉大學，且經常於公務員研習機構擔任行政程序法研習會
      講座、公務人員權益保障法規研習會講座、戶政業務講習班、戶政管理研習班
      及戶政人員研習班等多項講座等情，業據其提出兼任講座聘函影本五份為證，
      並為被告所不爭執，堪信屬實。被告於戶政事務所等行政機關前等不特定人得
      共見共聞之場所對原告為上開言詞，而上開言詞本身即含有貶抑他人人格之意
      ，客觀上足使原告被指為蠻橫無理、善用詐術及心機之人，原告原因具高學歷
      及所從事授課等工作，所建立之學術清流等聲望必有減損，信譽勢必因此低落
      ，被告又以故意對原告為該等言詞，自係因故意而不法侵害原告之名譽，原告
      請求被告賠償非財產上之損害，自屬有據。
（二）查原告陳明：其具博士學歷，任教於大學，且常於公務機關任講座，其年薪約
      一百萬元等情、被告則陳稱：其初中畢業，現幫人送貨，每月收入不到一萬元
      等語，此為兩造所不爭執。原告九十年度申報之所得計一百六十三萬二千九百
      三十三元、被告該年度則未申報所得，有財政部臺灣省南區國稅局嘉義市分局
      函暨所附之所得資料清單在卷足憑。本院審酌兩造上開身分、地位及經濟情況
      等情，認原告請求五萬元，尚嫌過高，應予核減為三萬元，方屬公允，逾此數
      額之請求，為無理由。
四、綜上所述，原告依侵權行為之法律關係，請求被告賠償其所受非財產上之損害，
    於三萬元及自起訴狀繕本送達被告之翌即九十一年十二月三十一日起之範圍內，
    為有理由，應予准許，逾此範圍之請求為無理由，應予駁回。
五、據上論結，本件原告之訴為一部有理由，一部無理由，依民事訴訟法第七十九條
    但書、第四百三十六條之十九第一項、第四百三十六條之二十，判決如主文。
中      華      民      國    九十二    年      四      月    二十九    日
~B臺灣嘉義地方法院民事第二庭
~B    法  官  黃渙文
右為正本，係照原本作成。
如對本判決上訴須於判決送達後廿日內向本院提出上訴狀
中      華      民      國    九十二    年      四      月    二十九    日
~B    書記官  馮澤文


司法院資訊處製作；財團法人民間司法改革基金會備份。
